【裁判字號】    95,台上,713
【裁判日期】    950216
【裁判案由】    公共危險
【裁判全文】
最高法院刑事判決              九十五年度台上字第七一三號
    上  訴  人  甲○○
                        26號.
上列上訴人因公共危險案件，不服台灣高等法院高雄分院中華民
國九十二年五月二十八日第二審判決（九十二年度交上訴字第二
九號，起訴案號：台灣屏東地方法院檢察署九十一年度偵字第四
五００號），提起上訴，本院判決如下：
    主  文
上訴駁回。
    理  由
按刑事訴訟法第三百七十七條規定，上訴於第三審法院，非以判
決違背法令為理由，不得為之。是提起第三審上訴，應以原判決
違背法令為理由，係屬法定要件。如果上訴理由狀並未依據卷內
訴訟資料，具體指摘原判決不適用何種法則或如何適用不當，或
所指摘原判決違法情事，顯與法律規定得為第三審上訴理由之違
法情形，不相適合時，均應認其上訴為違背法律上之程式，予以
駁回。本件上訴人甲○○上訴意旨略稱：(一)、上訴人於駕車肇事
後雖未報警處理，亦未將被害人潘雅惠送醫，復未徵得被害人之
明示同意，即自行離開現場。然上訴人與被害人均稱上訴人曾下
車察看，上訴人並將被害人牽到路旁，尚難認定上訴人有逃逸之
意圖。則上訴人究係基於逃逸之意圖而離去，抑係因誤認被害人
已同意而離去，原判決理由欄未予論述說明，於法有違。(二)、刑
法第一百八十五條之四肇事遺棄罪之立法理由係「(1)、為維護交
通安全，加強救護，減少被害人之死傷，促使駕駛人於肇事後，
能對被害人即時救護，特增設本條，關於肇事致人死傷而逃逸之
處罰規定。(2)、本條之刑度參考第二百九十四條第一項遺棄罪之
規定。」，顯見係處罰肇事人未對被害人為即時救助，遺棄被害
人而擅行離去。另參照刑法第二百九十四條遺棄罪之規定，肇事
遺棄罪之被害人應係屬有救護需要之人。原判決論述刑法第一百
八十五條之四肇事遺棄罪，並不以被害人有即時施以救護之必要
為要件等情，而為不利上訴人之認定，於法有違等語。
惟查原判決認定上訴人有原判決事實欄所記載之駕駛動力交通工
具肇事，致人受傷而逃逸犯行，係以訊據上訴人坦承：伊酒後駕
車於如原判決事實欄所載時、地，與被害人騎乘之機車發生擦撞
等情是實。上訴人雖否認有肇事逃逸犯行，辯稱：伊於車禍發生
後與同車之友人下車察看，並協助被害人將機車牽到路邊，因為
被害人沒有什麼外傷，伊又要趕回行口整理檳榔，伊就說伊要走
了，被害人當時並沒有表示意見等語。然查上訴人供承：伊駕車
肇事致被害人受傷後雖曾下車察看，惟並未報警處理，亦未將被
害人送醫救助等情是實。又上訴人確有前揭犯行，並據被害人指
訴明確，復有道路交通事故調查報告表、被害人受傷診斷證明書
、酒精濃度測試值、現場暨上訴人車輛照片等在卷可稽。另被害
人復明確指稱：「（甲○○）有下車察看問我傷要不要緊，我回
應說我腳在流血，怎麼會不要緊，於是甲○○便駕車離去。」，
「甲○○沒有問我的意思就自行離去。」，「我當時來不及反應
他們就開走了」，「（當時有無同意被告離開？）我當時並沒有
回答，也沒喊他。」等情明確，參酌上訴人及證人賴永裕相關供
述各情，堪認上訴人確未徵得被害人之同意即逕行離開現場，所
為核與刑法第一百八十五條之四之肇事逃逸罪之構成要件相符。
上訴人否認辯解各語，無非事後卸責之詞，不足採信等情，予以
綜合判斷。因而撤銷第一審關於肇事逃逸部分之判決，改判論處
上訴人駕駛動力交通工具肇事，致人受傷而逃逸罪刑，已於判決
內說明其所憑之證據及其認定之理由，從形式上觀察，並無違背
法令之情形。按證據之取捨與證據之證明力如何，均屬事實審法
院得自由裁量、判斷之職權；苟其此項裁量、判斷，並不悖乎通
常一般之人日常生活經驗之定則或論理法則，又於判決內論其
何以作此判斷之心證理由者，即不得任意指摘其為違法，而據為
提起第三審上訴之合法理由。原判決綜合上述被害人指訴各情等
各項證據資料，認定上訴人確有前揭犯行等情，乃其採證認事調
查職權之合法行使，不容任意指為違法。縱認原判決理由欄之論
述說明未臻詳細，而有微疵，然其於判決之結果並無影響，依刑
事訴訟法第三百八十條規定，仍不得據為合法之第三審上訴理由
。原判決理由欄說明被害人之傷勢雖非危及生命而有立即送醫之
必要，然刑法第一百八十五條之四之肇事遺棄罪，以駕駛動力交
通工具肇事，致人死傷而逃逸即足構成，尚難以被害人之受傷情
形為有利上訴人之認定等情，並非無據。上訴人徒憑己意或就原
判決已有說明之事項，或就原審判斷證據證明力之合法職權行使
，漫指其違法，重為單純事實上之爭執，難謂係適法上訴第三審
之理由，其上訴違背法律上之程式，應予駁回。
據上論結，應依刑事訴訟法第三百九十五條前段，判決如主文。
中    華    民    國  九十五  年    二    月   十六   日
                      最高法院刑事第一庭
                          審判長法官  董  明  霈
                                法官  林  茂  雄
                                法官  張  祺  祥
                                法官  呂  永  福
                                法官  花  滿  堂
      本件正本證明與原本無異
                                      書  記  官
中    華    民    國  九十五  年    二    月  二十三  日
                                                      Ｋ


司法院資訊處製作；財團法人民間司法改革基金會備份。
